臺灣桃園地方法院小額民事判決
111年度壢小字第170號
原      告  玉山商業銀行股份有限公司


法定代理人  黃男州  
訴訟代理人  李宜靜  
            王柏茹  
被      告  呂玉鈴  




上列當事人間請求清償債務事件，本院於民國111年3月29日言詞
辯論終結，判決如下：
    主    文
一、被告應給付原告新臺幣貳萬伍仟陸佰陸拾壹元，及自民國九
    十四年十月十五日起至清償日止，按年利率百分之十五計算
    之利息，暨違約金新臺幣壹元。
二、原告其餘之訴駁回。
三、訴訟費用新臺幣壹仟元由被告負擔。
四、本判決原告勝訴部分得假執行。
    理 由 要 領
一、本件除下列理由要領外，依民事訴訟法第436條之18第1項規
    定，僅記載主文，其餘省略。
二、原告起訴主張被告前與原告成立現金卡小額透支契約（下稱
    系爭契約），約定被告可憑金融卡或轉帳方式借款，利率依
    年息18.25％計算。並每月應於指定日前存入最低還款金額，
    屆期如數清償本息，逾期未還時，應依約定利率按日計算逾
    期利息及違約金。詎料被告自民國94年10月14日起即未依約
    繳款，經原告屢經催告其償還，猶置之不理，依系爭契約第
    11條約定被告已喪失期限利益，視為全部到期，被告尚欠原
    告本金新臺幣(下同)25,661元。爰依消費借貸之法律關係提
    起本件訴訟等語。並聲明：被告應給付原告25,661元，及自
    94年10月15日起至清償日止，按年息15％計算之利息，暨按
    上開利率20％計算之違約金。
三、原告主張業據其提出與所述相符之系爭契約書、被告戶籍謄
    本、交易明細查詢等件為證。而被告於答辯狀內亦自陳有積
    欠借款之事實(見本院卷第30至32頁)，堪認原告主張為真實
    。至於被告辯稱其因在監服刑無力還款，希望執行完畢後再
    與原告協商還款等語，屬履行能力問題，不影響其依約所負
    之清償責任。
四、按約定之違約金額過高者，法院得減至相當之數額，民法第
    252條定有明文。故約定之違約金苟有過高情事，法院即得
    依此規定核減至相當之數額，並無應待至債權人請求給付後
    始得核減之限制。此項核減，法院得以職權為之，亦得由債
    務人訴請法院核減（最高法院79年台上字第1612號判例意旨
    參照）。又當事人約定之違約金是否過高，須依一般客觀事
    實，社會經濟狀況，當事人所受損害情形及債務人如能依約
    履行時，債權人可享受之一切利益為衡量標準；債務已為一
    部履行者，亦得比照債權人所受之利益減少其數額。倘違約
    金係損害賠償總額預定性質者，尤應衡酌債權人實際上所受
    之積極損害及消極損害，以決定其約定之違約金是否過高（
    最高法院96年度台上字第107號裁判意旨參照）。本院審酌
    原告因被告遲延清償所受積極損害、所失利益，通常為該借
    款再轉借他人後之利息收入或轉作他項投資之收益，然近年
    來國內貨幣市場之利率已大幅調降，且本件利息高達年息15
    ％，相當於法定遲延利息年息5％之3倍，而原告以單方擬定之
    定型化約款，向被告收取上開高額利息，已因此獲取大量之
    經濟利益，則原告本件請求之違約金有顯然偏高之情，殊非
    公允，因認原告本件請求之違約金應酌減至1元為適當；逾
    此部分之請求，為無理由，應予駁回。　　　　
中　　華　　民　　國　　111 　年　　5 　　月　　31　　日
                  中壢簡易庭      法  官  張博鈞
以上為正本係照原本作成。
如不服本判決，應於送達後20日內，向本院提出上訴狀並表明上
訴理由，如於本判決宣示後送達前提起上訴者，應於判決送達後
20日內補提上訴理由書（須附繕本）。
如委任律師提起上訴者，應一併繳納上訴審裁判費。
中　　華　　民　　國　　111 　年　　5 　　月　　31　　日
                                  書記官  張季容
附錄：
一、民事訴訟法第436條之24第2項：
    對於小額程序之第一審裁判上訴或抗告，非以其違背法令為
    理由，不得為之。
二、民事訴訟法第436條之25：
    上訴狀內應記載上訴理由，表明下列各款事項：
    （一）原判決所違背之法令及其具體內容。
    （二）依訴訟資料可認為原判決有違背法令之具體事實。
三、民事訴訟法第471 條第1 項：（依同法第436 條之32第2 項
    規定於小額事件之上訴程式準用之）上訴狀內未表明上訴理
    由者，上訴人應於提起上訴後20日內，提出理由書於原第二
    審法院；未提出者，毌庸命其補正，由原第二審法院以裁定
    駁回之。